【裁判字號】    95,破抗,21
【裁判日期】    950421
【裁判案由】    宣告破產
【裁判全文】
臺灣高等法院民事裁定                  95年度破抗字第21號
抗  告  人  甲○○
抗告人因聲請破產事件，對於中華民國95年3月21日臺灣士林地
方法院95年度破字第6號裁定提起抗告，本院裁定如下：
    主  文
抗告駁回。
抗告費用由抗告人負擔。
    理  由
一、抗告人在原法院聲請意旨略以：抗告人擔任和興工程有限公
    司（下稱和興公司）分別向第一商業銀行、臺灣土地銀行及
    臺灣中小企業銀行借款之連帶保證人，嗣和興公司倒閉，經
    法院強制執行和興公司財產後，尚有新台幣 （下同）2,300
    萬元未清償；抗告人另自行向合作金庫銀行借款290萬元（
    設定最高限額348萬元） ，亦積欠281萬4,817元尚未清償，
    合計債務達2,581萬4,817元。而抗告人之資產僅有坐落台北
    縣淡水鎮○○路69巷58號6樓房地， 經原法院89年度執助字
    第621號強制執行事件委託不動產公司鑑定價值為485萬元，
    及現金20萬元，合計約505萬元， 顯不足以清償債務，爰依
    破產法第57條及第58條規定，聲請宣告破產等語。
二、按破產固係對債務人不能清償債務者宣告之，但法院就破產
    之聲請，以職權為必要之調查，確係毫無財產，則破產財團
    即不能構成，無從依破產程序清理其債務，參照破產法第14
    8條之趣旨， 自應依同法第63條以裁定駁回其聲請（司法院
    25年院字第1505號解釋參照）；次按法院就破產之聲請，應
    依職權為必要之調查，倘債務人確係毫無財產可構成破產財
    團，或債務人之財產不敷清償破產財團之費用及財團之債務
    ，無從依破產程序清理其債務時，即得以無宣告破產之實益
    ，裁定駁回聲請 （最高法院86年台抗字第479號裁判要旨參
    照）。查抗告人主張伊債務達2,581萬4,817元，而資產僅約
    505萬元之事實， 業據提出臺灣臺北地方法院90年度執字第
    2486號分配表、土地及建物登記謄本暨原法院89年度執助字
    第621號強制執行事件不動產附表為證 （原審卷9-17頁）；
    另依抗告人之稅務電子閘門財產所得調件財產明細表記載，
    抗告人於93年度薪資所得為12萬元，所有不動產3筆 （即上
    開房地加地下室停車位）總額為133萬3,628元（原審卷20-2
    1頁）， 抗告人主張伊所有資產總額不足以清償債務，固堪
    信為真實。惟查抗告人雖非毫無財產可構成破產財團，但其
    所有上開不動產因設有最高限額抵押權，業經原法院以拍賣
    （第三次）價格不足以清償優先債權、利息、違約金、執行
    費等費用，顯無拍賣實益為由撤回該強制執行程序，為抗告
    人所不爭執，如經該抵押權人行使權利後，其破產財團之財
    產顯不敷支付破產財團之管理、變價、分配所生之費用及破
    產管理人之報酬等財團費用暨財團之債務，即無宣告破產之
    實益；另佐以抗告人陳稱伊自91年8 月31日迄今已償還債務
    66萬8,000元（91年8月31日至93年8月31日每月償還1萬2,00
    0元，93年8月31日至95年3月31日每月償還2萬元）等語，可
    見抗告人亦有清償債務之能力，並無對於債務有不能清償或
    停止支付之情形， 核與破產法第1條規定之宣告破產要件不
    合。從而，原法院以抗告人無聲請破產宣告之實益及必要，
    駁回其聲請，於法尚無不合。抗告人空口辯稱現今景氣復甦
    ，伊所有上開房價已回升云云，指摘原裁定不當，求予廢棄
    ，為無理由。
三、據上論結，本件抗告為無理由，爰裁定如主文。
中    華    民    國    95    年    4     月    21    日
                  民事第十三庭審判長法  官  陳昆煇
                                    法  官  李錦美
                                    法  官  陳駿璧
正本係照原本作成。
本裁定除以適用法規顯有錯誤為理由，並經本院許可外，不得再
抗告。如提起再抗告，應於收受後10日內委任律師為訴訟代理人
向本院提出再抗告狀。並繳納再抗告費新台幣1,000元。
中    華    民    國    95    年    4     月    24    日
                                    書記官  黃  愛


司法院資訊處製作；財團法人民間司法改革基金會備份。
